臺灣高等法院刑事判決
                                   108年度上易字第2153號
上  訴  人
即  被  告  林谷峻
上列上訴人即被告因竊盜案件，不服臺灣新北地方法院108 年度
審易字第1735號，中華民國108年8月16日第一審判決（起訴案號
：臺灣新北地方檢察署108 年度偵字第3271號、108 年度偵緝字
第1879號），提起上訴，本院判決如下：
    主      文
上訴駁回。                                              
    事實及理由
一、經本院審理結果，認第一審以上訴人即被告甲○○犯刑法第
    321 條第1 項第3 款之攜帶兇器竊盜罪，判處有期徒刑6 月
    ，並諭知易科罰金折算之標準為新臺幣（下同）1,000 元折
    算1 日，認事用法及量刑均無不當，應予維持，並引用第一
    審判決書記載關於被告甲○○部分之事實、證據及理由（如
    附件）。
二、被告上訴意旨略以：我因一時歹念竊取該車行駛不到1 小時
    ，即棄置路旁，沒有竊取車上半毛錢，卻要繳付有期徒刑6
    月折算罰金高達18萬元，如果時間重來，我絕對不會再做這
    種事，現已深感後悔，但我現在經濟狀況拮据，實在無力負
    擔18萬元罰金，我願意賠償告訴人乙○○精神或交通損失，
    我從民國98年出監迄今逾10年，沒有犯過任何竊盜案件，我
    絕不會再犯，請給我緩刑自新的機會云云。
三、本院查：
  ㈠原審判決依憑被告之自白、同案被告李智源之供述、告訴人
    及證人楊騏彰之證述、失車－案件基本資料詳細畫面報表、
    新北市政府警察局車輛協尋電腦輸入單、贓物認領保管單、
    車牌號碼0000-00&0000;號、000-0000號之車輛詳細資料報
    表各1
    紙、監視器錄影畫面翻拍照片20張以及現場蒐證照片4 張等
    證據，認定被告攜帶兇器竊盜之犯行，已詳敘所憑之證據與
    認定之理由，並無任何憑空推論之情事，亦與經驗法則、論
    理法則無違。
  ㈡按刑事審判旨在實現刑罰權之分配的正義，故法院對有罪被
    告之科刑，應符合罪刑相當之原則，使輕重得宜，罰當其罪
    ，以契合社會之法律感情，此所以刑法第57條明定科刑時應
    審酌一切情狀，尤應注意該條所列10款事項以為科刑輕重之
    標準，俾使法院就個案之量刑，能斟酌至當。而量刑輕重係
    屬事實審法院得依職權自由裁量之事項，苟已斟酌刑法第57
    條各款所列情狀而未逾越法定刑度，不得遽指為違法（最高
    法院72年台上字第6696號判例參照）。查本件被告雖屬累犯
    ，然原審審酌釋字第775 號解釋意旨，以被告所犯前案與本
    案不僅犯罪型態不同，所侵害之法益、對社會之危害程度，
    亦有相當差別，兩者間顯無延續性或關聯性，乃未依累犯規
    定加重其刑，並於科刑時，審酌刑法第57條各款所列情狀，
    復衡酌被告家庭經濟狀況之情形（詳如原判決理由欄三㈤所
    載），而於法定刑度之內，予以量定，客觀上並無明顯濫權
    或失之過重之情形，亦未違反比例原則，核無違法或不當。
    至被告雖於本院108 年12月4 日辯論終結後，終能與告訴人
    成立和解，同意分10期賠償告訴人損失7 萬元，並依約賠償
    第1 期和解金額7,000 元，有刑事竊盜和解書及本院公務電
    話記錄各1 紙在卷可稽（見本院卷第71至74頁）。然原判決
    對被告所量處之刑，已屬攜帶兇器竊盜罪之法定最低本刑「
    有期徒刑6 月」，且參酌原審上述量刑因子及被告上開所陳
    情形，亦無宣告法定最低度刑期，猶嫌過重之情事，並無刑
    法第59條酌量減輕其刑之適用，實無再予輕判之餘地。是原
    判決雖未及審酌被告與告訴人和解之犯罪後態度而為科刑，
    惟對判決結果既不生影響，仍應予以維持。
  ㈢再按，受2 年以下有期徒刑、拘役或罰金之宣告，而未曾因
    故意犯罪受有期徒刑以上刑之宣告者，或前因故意犯罪受有
    期徒刑以上刑之宣告，執行完畢或赦免後，5 年以內未曾因
    故意犯罪受有期徒刑以上刑之宣告者，認以暫不執行為適當
    者，得宣告2 年以上5 年以下之緩刑，其期間自裁判確定之
    日起算，刑法第74條第1 項定有明文。查被告前於104 年間
    ，因施用第二級毒品案件，經臺灣士林地方法院以104 年度
    審簡上字第77號判決判處有期徒刑3 月確定，於105 年8 月
    30日易科罰金執行完畢，有本院被告前案紀錄表1 份附卷可
    憑。故被告有前因故意犯罪受有期徒刑以上刑之宣告之情，
    核與刑法第74條第1 項之要件不相符合，自無從為緩刑之宣
    告。
  ㈣綜上所述，被告之上訴意旨，僅係就原審之量刑反覆爭執，
    並未再有其他舉證為憑，為無理由，應予駁回。
四、據上論斷，應依刑事訴訟法第373 條、第368 條，判決如主
    文。
本案經檢察官黃冠傑提起公訴，檢察官曾文鐘到庭執行職務。
中    華    民    國   108    年    12    月    25    日
                  刑事第十五庭  審判長法  官  劉興浪
                                      法  官  陳信旗
                                      法  官  林怡秀
以上正本證明與原本無異。
不得上訴。
                                      書記官  陳采薇
中    華    民    國    108   年    12    月    26    日
附錄：本案論罪科刑法條全文
修正前中華民國刑法第321 條
犯竊盜罪而有下列情形之一者，處6 月以上、5 年以下有期徒刑
，得併科新臺幣10萬元以下罰金：
一、侵入住宅或有人居住之建築物、船艦或隱匿其內而犯之者。
二、毀越門扇、牆垣或其他安全設備而犯之者。
三、攜帶兇器而犯之者。
四、結夥三人以上而犯之者。
五、乘火災、水災或其他災害之際而犯之者。
六、在車站、埠頭、航空站或其他供水、陸、空公眾運輸之舟、
    車、航空機內而犯之者。
前項之未遂犯罰之。

附件：
臺灣新北地方法院刑事判決           108年度審易字第1735號
公  訴  人  臺灣新北地方檢察署檢察官
被      告  甲○○  
            李智源  
上列被告因竊盜案件，經檢察官提起公訴（108 年度偵字第3271
號、108 年度偵緝字第1879號），被告於本院準備程序進行中為
有罪陳述，經告知簡式審判程序之旨，並聽取當事人之意見後，
經本院裁定行簡式審判程序，判決如下：
    主  文
甲○○犯攜帶兇器竊盜罪，累犯，處有期徒刑陸月，如易科罰金
，以新臺幣壹仟元折算壹日。
李智源共同犯攜帶兇器竊盜未遂罪，累犯，處有期徒刑肆月，如
易科罰金，以新臺幣壹仟元折算壹日。
    事  實
一、李智源前㈠於民國87年間因違反毒品危害防制條例案件，經
    經本院以87年度少訴字第108 號判決判處有期徒刑1 年10月
    確定；㈡再於88年間因違反懲治盜匪條例、搶奪案件，經臺
    灣臺北地方法院以88年度少連訴字第53號判決分別判處有期
    徒刑14年、3 年，應執行有期徒刑15年，上訴後，迭經臺灣
    高等法院、最高法院分別以89年度少上訴字第205 號、90年
    度台上字第4155號判決駁回上訴而告確定；㈢復於100 年間
    因搶奪案件，經本院以100 年度訴字第1675號判決判處有期
    徒刑10月確定；㈣繼於100 年間因竊盜、妨害自由案件，經
    臺灣臺北地方法院以101 年度審易字第631 號判決分別判處
    有期徒刑9 月、3 月，應執行有期徒刑10月確定，上開㈠、㈡
    案經臺灣高等法院以90年度聲字第2304號裁定合併定應執行
    有期徒刑16年確定，並與㈢、㈣案接續執行，於105 年12月30
    日縮短刑期假釋出監並付保護管束，並於106 年8 月7日保
    護管束期滿未經撤銷假釋，以已執行完畢論（於本案構成累
    犯）。
二、甲○○與李智源係朋友。緣李智源於107 年11月24日晚間某時
    許，擬駕車搭載甲○○至新竹地區尋找友人，然因李智源無資
    力繳付車輛加油之費用，乃於接載甲○○前，通知甲○○攜帶一
    字起字出門，以伺機尋找車輛犯案，欲隨機尋找車輛竊取車
    內現金零錢，謀議既定，其2 人即共同意圖為自己不法之所
    有，基於竊盜之犯意聯絡，於107 年11月24日23時許，由李
    智源駕駛其所有之車牌號碼000-0000號自用小客車，至甲○○
    位在新北市○○區○○街00號4 樓居所附近之某巷口，接載甲○○
    上車後，將車輛開往新北市新莊區提外便道，伺機尋找車輛
    為犯案目標，至107 年11月25日0 時34分許，李智源駕車行
    經該提外便道11K+100 處附近時，見乙○○所有、停靠在該處
    之車牌號碼0000-00&0000;號自用小客車無人看管，遂認有
    機可乘，乃囑甲○○攜帶其所有客觀上足以危害他人生命、身
    體之安全可供作為兇器之一字起字1 支（未據扣案）下車，
    而甲○○即持該一字起子用以開啟車門後，進入該車廂內著手
    竊取車內財物，李智源此時則駕車駛至甲○○前方為其把風，
    然因甲○○進入車廂搜尋後，並未發現零錢、現金或其他有價
    值之財物，竟獨自將原先竊取車內零錢之犯意改變為竊取該
    車輛（就此部分無積極證據足認李智源與甲○○有共同行為之
    決意或犯意聯絡），即以上開一字起子插入該車輛之電門，
    發動該車輛引擎以竊取之（該車輛業已發還），待甲○○竊取
    該車得手後，李智源及甲○○即各自駕駛上開車輛逃逸；復於
    同日1 時許，其2 人駛至新北市○○區○○路0 段0 巷00號附近
    後，李智源即將其車輛停靠路旁，而搭上甲○○所竊之上開車
    輛；隨後於同日1 時20分許，其2 人駛至新北市蘆洲區時，
    因形跡可疑為警攔查，竟加速逃逸拒絕盤查，並將車輛駛至
    新北市○○區○○○路0 段00號停車場內棄置逃逸。嗣因乙○○發
    覺遭竊後報警處理，警於上址停車場內尋獲其遭竊之車輛，
    並經警調閱相關監視器錄影畫面，而循線查悉上情。
三、案經乙○○訴由新北市政府警察局新莊分局報請臺灣新北地方
    檢察署檢察官偵查起訴。
    理  由
一、查本案被告甲○○、李智源2 人所犯係死刑、無期徒刑、最輕
    本刑為3 年以上有期徒刑以外之罪，其於準備程序中就前揭
    被訴事實為有罪之陳述，經本院告知簡式審判程序之旨，並
    聽取公訴人、被告之意見後，經裁定進行簡式審判程序審理
    ，則本案證據之調查，依刑事訴訟法第273 條之2 規定，自
    不受同法第159 條第1 項、第161 條之2 、第161 條之3、
    第163 條之1 及第164 條至第170 條規定之限制，合先敘明
    。
二、上揭事實，業據被告甲○○、李智源2 人於警詢、偵查及本院
    審理中均坦承不諱（見臺灣新北地方檢察署108 年度偵字第
    3271號卷，下稱108 偵3271卷，第8 至10頁、第16至18頁、
    第137 至139 頁；同署108 年度偵緝字第1879號卷，下稱10
    8 偵緝1879卷，第31至32頁；本院108 年度審易字第1735號
    卷，下稱本院卷，第91頁、第97頁），核與證人即告訴人乙
    ○○於警詢及偵查中、證人楊騏彰於警詢中之證述情節相符（
    見108 偵3271卷第19至21頁、第83至84頁、第153 頁），並
    有失車-案件基本資料詳細畫面報表、新北市政府警察局車
    輛協尋電腦輸入單、贓物認領保管單、車牌號碼0000-00&00
    00;號、000-0000號之車輛詳細資料報表各1 紙、監視器錄
    影畫面翻拍照片20張、現場蒐證照片4 張等在卷可稽（見10
    8偵3271卷第25頁、第27頁、第29頁、第31至49頁、第51至5
    3頁、第55至57頁）。足認被告2 人前揭任意性自白與事實
    相符；被告2 人上開犯行，堪予認定，應依法論罪科刑。
三、論罪科刑：
  ㈠查被告2 人行為後刑法第321 條規定業於108 年5 月29日經
    修正公布，並自同年月31日起生效施行。按行為後法律有變
    更者，適用行為時之法律；但行為後之法律有利於行為人者
    ，適用最有利於行為人之法律，刑法第2 條第1 項定有明文
    。刑法第321 條第1 項第3 款攜帶兇器竊盜罪之構成要件本
    身於此次雖未經修正，惟其法定刑則由「6 月以上5 年以下
    有期徒刑，得併科新臺幣10萬元以下罰金」，修正為「6 月
    以上5 年以下有期徒刑，得併科新臺幣50萬元以下罰金」。
    準此，刑法第321 條第1 項第3 款攜帶兇器竊盜罪所定之構
    成要件，於上開規定修正前後仍屬一致，並無不同，然修正
    後罰金刑之法定刑度已較修正前提高，此既涉及科刑規範之
    變更，仍有新舊法比較之必要，而經比較結果，自以修正前
    即行為時刑法第321 條之規定有利於被告，依刑法第2 條第
    1 項前段，應適用修正前即行為法論處。
  ㈡次按刑法第321 條第1 項第3 款所謂兇器，其種類並無限制
    ，凡客觀上足以對人之生命、身體、安全構成威脅，具有危
    險性之兇器均屬之，且祇須行竊時攜帶此種具有危險性之兇
    器為已足，並不以攜帶之初有行兇之意圖為必要（最高法院
    79年台上字第5253號判例意旨參照）。查被告甲○○於前揭時
    、地，既然持一字起子用以開啟汽車之車門與電門，足見該
    器物屬質地堅硬之金屬製品，如持以向人揮擊，客觀上當足
    以危害他人生命、身體安全構成威脅，為具有相當危險性之
    器械，核與刑法第321 條第1 項第3 款之構成要件相當，咸
    屬兇器無訛。是核被告甲○○所為，係犯修正前刑法第321 條
    第1 項第3 款之攜帶兇器竊盜罪；而被告李智源所為，則係
    犯修正前刑法第321 條第2 項、第1 項第3 款之攜帶兇器竊
    盜未遂罪。再被告2 人就原先共謀竊取車內現金零錢部分，
    有犯意聯絡及行為分擔，應論以共同正犯。
  ㈢再被告李智源前有如事實欄一所載之刑案前科紀錄及徒刑執
    行情形，有被告李智源之臺灣高等法院被告前案紀錄表1 份
    存卷可稽，其於受徒刑執行完畢後5 年內，故意再犯本件有
    期徒刑以上之罪，為累犯；另審酌釋字第775 號解釋意旨，
    參以被告李智源前已因竊盜案件經法院判處罪刑，且於106
    年8 月7 日徒刑執行完畢後，未能記取教訓，竟再次為本件
    竊盜犯行，顯然忽視法律禁令，對刑罰反應力薄弱，有延長
    矯治期間之必要，故依刑法第47條第1 項規定加重其刑；至
    起訴意旨漏未論以累犯，應予補充。
  ㈣又查被告甲○○前曾於104 年間因施用毒品案件，經臺灣士林
    地方法院以104 年度審簡上字第77號判決判處有期徒刑3月
    確定，嗣於105 年8 月30日易科罰金執行完畢，此有被告甲
    ○○之臺灣高等法院被告前案紀錄表1 份附卷可稽，其於有期
    徒刑執行完畢5 年內故意再犯本案有期徒刑以上之罪，屬累
    犯；另審酌釋字第775 號解釋意旨，被告甲○○所犯前案與本
    案不僅犯罪型態不同，且所侵害之法益、對社會之危害程度
    ，亦有相當差別，兩者間顯無延續性或關聯性，故本案以不
    加重其刑為宜。
  ㈤另本案被告甲○○已著手於竊取財物（指竊取現金）之實行，
    然因未發現有價值之財物而未能得逞，為未遂犯，爰依刑法
    第25條第2 項規定減輕其刑，並依法先加後減。爰審酌被告
    2 人不思以正途獲取所需，恣意以上開方法竊取告訴人之財
    物，顯無尊重他人財產權之觀念，所為應予非難；惟兼衡被
    告2 人犯後坦承犯行之態度，且其本案所竊得之車輛業已返
    還告訴人，犯罪所生之危害已獲減輕，並參以被告2 人之素
    行、犯罪之動機、目的、手段、情節、智識程度、家庭經濟
    狀況之生活狀況、竊得財物之價值、本案犯罪之分工角色、
    藉此犯行所獲之利益、告訴人所受損害之程度，及被告2人
    犯後迄今尚未能與告訴人達成和解等一切情狀，分別量處如
    主文所示之刑，並均諭知如易科罰金之折算標準，以示懲儆
    。
四、末以，被告甲○○本案所竊得之車牌號碼0000-00&0000;號自
    用小客車，業已發還告訴人，此有贓物認領保管單1 紙在卷
    足憑（見108 偵3271卷第29頁），是依刑法第38條之1 第5 
    項之規定，不予宣告沒收。至於被告甲○○本案犯行所用之一
    字起子1 支，則未據扣案，復無證據證明現猶存在，為免執
    行困難，且因該物取得容易、替代性高，亦非屬違禁物或依
    法應義務沒收之物，欠缺刑法上之重要性，故爰不予本案宣
    告沒收，末此說明。
據上論斷，應依刑事訴訟法第273 條之1 第1 項、第299 條第1
項前段，刑法第2 條第1 項前段、第28條、修正前刑法第321 條
第1 項第3 款、第2 項、第47條第1 項、第25條第2 項、第41條
第1 項前段，判決如主文。
本案經檢察官高智美到庭執行職務。
中    華    民    國   108    年     8    月    16    日
                  刑事第二十四庭  法  官  陳俞伶
以上正本證明與原本無異。
如不服本判決，應於判決送達後10日內敘明上訴理由，向本院提
出上訴狀（應附繕本），上訴於臺灣高等法院。其未敘述上訴理
由者，應於上訴期間屆滿後20日內向本院補提理由書「切勿逕送
上級法院」。
                                  書記官  屠衛民
中    華    民    國   108    年    8     月    16    日